【裁判字號】    97,交簡上,1
【裁判日期】    970205
【裁判案由】    過失傷害
【裁判全文】
臺灣彰化地方法院刑事判決             97年度交簡上字第1號
上  訴  人  臺灣彰化地方法院檢察署檢察官
被      告  乙○○
上列上訴人因被告過失傷害等案件，不服本院員林簡易庭九十六
年度員交簡字第二一二號中華民國九十六年十月二十三日第一審
判決（原檢察官聲請簡易判決處刑案號：九十六年度偵字第六九
八三號），本院管轄第二審合議庭判決如下︰
    主  文
上訴駁回。
    事實及理由
一、本案經本院審理結果，認第一審判決認事用法及量刑均無不
    當，應予維持，並引用第一審判決書記載之事實、證據及理
    由（如附件，惟簡易判決書事實及理由欄第二項第一行「查
    黃榮輝」部分應更正為「查乙○○」；同項第六行應增列「
    ，並依刑法第七十一條第一項之規定先加後減」）。
二、本件上訴人即公訴人上訴意旨略以：政府一再宣導飲酒致使
    不能安全駕駛動力交通工具後，不得擅自駕車，以保障行為
    人及用路人之安全，詎被告乙○○於吊扣駕照期間，枉顧政
    府前述宣導，蓄意酒後駕車致釀本件車禍事故，並致使告訴
    人丙○○受有左鎖骨幹閉鎖性骨折、頭部、背部挫傷、臉部
    及身體四肢多處挫傷等傷害；而告訴人甲○○則受有左脛骨
    閉鎖性骨折、左手及左前臂擦傷及腦震盪等傷勢，且迄今仍
    未與告訴人達成和解，足徵被告惡性非輕，然原審僅判處被
    告有期徒刑六月，量刑顯屬過輕，難收矯制之效，應予撤銷
    原判決，並判處較原審為重之刑度云云。
三、訊據被告乙○○對於上開服用酒類不能安全駕駛動力交通工
    具而駕駛及過失傷害之犯行坦承不諱，核與告訴人丙○○、
    甲○○證述情節相符，並有道路交通事故調查報告表（一）
    （二）、道路交通事故現場圖、彰化縣警察局溪湖分局道路
    交通事故當事人酒精測定紀錄表、彰化縣警察局道路交通事
    故肇事人自首情形紀錄表、刑法第一百八十五條之三案件測
    試觀察紀錄表、生理平衡檢測表、證號查詢汽車駕駛人吊扣
    駕照查詢表各一份、衛生署彰化醫院診斷證明書二份及事故
    現場照片八幀在卷可稽。
四、按道路交通安全規則第一百十四條第二款規定，汽車駕駛人
    飲酒後吐氣所含酒精成份（即濃度）超過每公升零點二五毫
    克以上者，不得駕車，即是基於酒精對人體中樞神經系統有
    麻醉作用，為維護安全駕駛，而為之禁止規定。又按刑法第
    一百八十五條之三所稱服用酒類或其他相類之物，不能安全
    駕駛動力交通工具之公共危險條款，則屬抽象危險犯之規定
    ，此種抽象危險犯係伴隨飲酒過量駕車之行為而當然成立。
    換言之，只需客觀上有此種行為出現，危險即視為存在，是
    否果真肇事，並不影響公共危險罪責之成立，然如確實因之
    駕車肇事，其刑責之明顯性，自更不待言。又參考德國、美
    國之認定標準，對於酒精濃度呼氣已達每公升零點五五毫克
    或血液濃度達百分之零點一一以上，肇事率為一般正常人之
    十倍，認為已達「不能安全駕駛」之標準；至於上揭數值以
    下之行為，如輔以其他客觀事實得作為「不能安全駕駛」之
    判斷，亦認為應依刑法第一百八十五條之三之規定移送，法
    務部八十八年五月十八日法八八檢字第００一六六九號函亦
    採斯旨。而本件被告經測試後，其呼氣中酒精濃度既已達每
    公升一點三三毫克，此有酒精測定紀錄表一份在卷可稽，且
    被告所駕駛之車牌號碼五Ｇ─四六二五號自用小客車，係沿
    彰化縣溪湖鎮○○路由東往西方向行駛，行經彰化縣溪湖鎮
    ○○路○段與田中央路口時，自後方追撞由告訴人丙○○所
    騎乘搭載告訴人甲○○，亦沿彰化縣溪湖鎮○○路由同方向
    欲左轉田中央路而行駛在前方之機車，被告顯係因酒後注意
    力減退無法正常操控所致，又被告於查獲後，於生理平衡檢
    測表上所畫之同心圓，並非繪於二同心圓之中間，且所畫之
    同心圓有不平穩之情形，此有生理平衡檢測表一份在卷可稽
    ，足認被告顯係酒後注意力減退，操控能力顯著降低致不能
    安全駕駛之情形，是以被告服用酒類不能安全駕駛動力交通
    工具而駕駛之犯行事證已臻明確，洵堪認定。
五、按「汽車駕駛人應注意車前狀況，並隨時採取必要之安全措
    施」，道路交通安全規則第九十四條第三項定有明文，並為
    被告所應注意，且依當時天候晴、日間自然光線、路面乾燥
    無缺陷、無障礙物且視距良好之情形下，並無不能注意情事
    。被告駕車行經彰化縣溪湖鎮○○路一段與田中央路口時，
    竟疏於注意，未注意車前之狀況，在因服用酒類不能安全駕
    駛動力交通工具之情況下，仍貿然駕車直行，且自後方追撞
    由告訴人丙○○所騎乘搭載告訴人甲○○，亦沿彰化縣溪湖
    鎮○○路由同方向欲左轉田中央路而行駛在前方之機車，致
    告訴人丙○○、甲○○人車例地，告訴人丙○○因而受有左
    鎖骨幹閉鎖性骨折、頭部、背部挫傷及臉部及身體四肢多處
    挫傷等傷害；告訴人甲○○則受有左脛骨閉鎖性骨折、左手
    及左前臂擦傷及腦震盪等傷害，是以被告對本件車禍之發生
    顯有過失甚明，又告訴人丙○○、甲○○二人所受之傷害，
    與被告之過失行為間，具有相當因果關係，是以本件被告過
    失傷害犯行事證明確。
六、查被告行為後，刑法第一百八十五條之三業於九十七年一月
    二日修正公布，並自同月四日施行。按行為後法律有變更者
    ，適用行為時之法律，但行為後之法律有利於行為人者，適
    用最有利於行為人之法律，刑法第二條第一項訂有明文。依
    新修正之刑法第一百八十五條之三規定: 「服用毒品、麻醉
    藥品、酒類或其他相類之物，不能安全駕駛動力交通工具而
    駕駛者，處一年以下有期徒刑、拘役或科或併科十五萬元以
    下罰金。」，與修正前刑法第一百八十五條之三規定: 「服
    用毒品、麻醉藥品、酒類或其他相類之物，不能安全駕駛動
    力交通工具而駕駛者，處一年以下有期徒刑、拘役或三萬元
    以下罰金。」相比較，顯以修正前之刑法第一百八十五條之
    三規定對被告較有利，依刑法第二條第一項前段之規定，自
    應適用行為時之法律，即修正前刑法第一百八十五條之三之
    規定。原審雖未及比較上開新舊法之規定，然經本院比較新
    舊法之結果，仍應適用被告行為時之法律，亦即原審判決適
    用之法律並無不當。
七、按量刑之輕重係屬事實審法院得依職權自由裁量之事項，苟
    已斟酌刑法第五十七條各款所列情狀而未逾法定刑度，即不
    得遽指為違法。且在同一犯罪事實與情節，如別無其他加重
    或減輕之原因，下級審法院量定之刑，亦無過重或失輕之不
    當情形，則上級審法院對下級審法院之職權行使，原則上應
    予尊重（最高法院八十五年度台上字第二四四六號判決參照
    ）。原審以被告所犯刑法第一百八十五條之三服用酒類不能
    安全駕駛動力交通工具而駕駛及同法第二百八十四條第一項
    之過失傷害犯行事證均已臻明確，並審酌上開情狀及被告過
    失傷害部分有道路交通管理處罰條例第八十六條第一項無駕
    駛執照駕車及酒醉駕車，因而致人受傷，依法應負刑事責任
    之加重情形及有自首之減輕情形暨至今尚未與告訴人達成和
    解等一切情狀，據以論罪科刑，就服用酒類不能安全駕駛動
    力交通工具而駕駛部分判處被告有期徒刑三月，並諭知易科
    罰金之折算標準，就過失傷害部分判處有期徒刑四月，並諭
    知易科罰金之折算標準，及定其應執行刑為有期徒刑六月，
    並諭知易科罰金之折算標準，核無不當，上訴人指摘原判決
    量刑過輕，請求撤銷原判決云云，為無理由，應予駁回其上
    訴。
據上論斷，應依刑事訴訟法第四百五十五條之一第一項、第三項
、第三百七十三條、第三百六十八條，判決如主文。
本案經檢察官張聖傳到庭執行職務。
中    華    民    國    97    年    2     月    5     日
                        臺灣彰化地方法院刑事第二庭
                            審判長法官  石馨文
                            法      官  黃齡玉
                            法      官  尚安雅
以上正本證明與原本無異。
本件不得上訴。
中    華    民    國    97    年    2     月    12    日
                            書  記  官  洪年慶


司法院資訊處製作；財團法人民間司法改革基金會備份。
